臺灣雲林地方法院刑事判決　　　　　　100年度交易字第156號
公　訴　人　臺灣雲林地方法院檢察署檢察官
被　　　告　程憲政
上列被告因過失傷害案件，經檢察官提起公訴（100 年度偵字第
3868號），被告於準備程序就被訴事實為有罪之陳述，經本院合
議庭裁定由受命法官獨任行簡式審判程序，判決如下：
    主    文
程憲政犯業務過失傷害罪，處有期徒刑貳月，如易科罰金，以新
臺幣壹仟元折算壹日。
    事    實
一、程憲政受僱於統聯汽車客運股份有限公司（下稱統聯公司）
    擔任駕駛大客車之司機（即公車司機），為從事業務之人。
    程憲政於民國100 年2 月26日上午7 時前某時許，駕駛統聯
    公司所有、車牌號碼FS-728號營業大客車（下稱車牌FS-728
    號車），由雲林縣北港鎮車站出發，沿公園路由東往西方向
    行進，於同日上午7 時許（出發後行駛不到1 公里），行經
    公園路與文星路無號誌三岔路口，本應注意行經無號誌交岔
    路口，應減速慢行，作隨時停車之準備，而依當時天氣陰（
    起訴書誤載為晴）、日間自然光線、柏油路面乾燥、無缺陷
    、無障礙物及視距良好等情，並無不能注意之情事，竟疏未
    注意減速慢行，作隨時停車之準備，逕駛入上開交岔路口，
    適有騎乘自行車沿公園路由東往西方向行進於外側車道之黃
    吳蘭，亦疏未注意行經無號誌交岔路口，左轉彎車應暫停
    讓直行車先行，於上揭交岔路口貿然左轉至文星路，程憲政
    因而閃避不及，其所駕駛之車牌FS-728號車車頭左側下方，
    撞及黃吳蘭騎乘之自行車後車輪左側，造成黃吳蘭人車
    倒地，受有外傷性硬膜下出血（外傷性顱內出血）之傷害，
    自行車翻轉後車頭朝北倒在公園路由西往東方向車道之行人
    穿越道上。嗣雲林縣消防局獲報派員前往現場對黃吳蘭施
    以緊急救護，將黃吳蘭送往中國醫藥大學北港附設醫院急
    救，程憲政則於肇事後，犯罪偵查機關未發覺前，即主動向
    到場處理之警員自首，陳明其為肇事者並願接受裁判，而查
    知上情。
二、案經黃吳蘭訴由雲林縣警察局北港分局報告臺灣雲林地方
    法院檢察署檢察官偵查起訴。
    理    由
一、本案被告程憲政所犯係死刑、無期徒刑、最輕本刑為3 年以
    上有期徒刑以外之罪，其於準備程序就前揭被訴事實為有罪
    之陳述，經受命法官告知簡式審判程序之旨，並聽取其與公
    訴人之意見後，本院合議庭認無不得或不宜改依簡式審判程
    序進行之情事，依刑事訴訟法第273 條之1 第1 項、第284
    條之1 規定，裁定由受命法官獨任進行簡式審判程序，合先
    敘明。
二、上開犯罪事實，業據被告於本院審理時坦承不諱，並供稱：
    伊有撞到人，承認有錯，當時車上載有乘客，為保護乘客安
    全，不敢緊急煞車，但有盡力煞車等語（見本院卷第109 頁
    及反面），核與告訴人黃吳蘭指稱：倒地之自行車為其所
    有等語相符（見偵卷第9 頁），復有車號查詢汽車車籍1 紙
    、道路交通事故調查報告表(一)(二)、道路交通事故現場圖、GO
    OGLE地圖各1 份及現場照片22張在卷可憑（見偵卷第13至26
    頁、本院卷第102 頁）；又告訴人因本件車禍受有外傷性硬
    膜下出血（外傷性顱內出血）之傷害，有中國醫藥大學北港
    附設醫院100 年4 月1 日出具之診斷證明書（診字第100040
    0030號）、長庚醫療財團法人嘉義長庚紀念醫院100 年6 月
    21日出具之診斷證明書各1 紙（見偵卷第31、32頁）在卷可
    稽，上開各情均堪認定。此外，從前揭現場照片來看，告訴
    人之自行車僅後輪外蓋些許移位，酌以被告當時之車速為30
    km/h，有100 年5 月26日行車紀錄卡1 份附卷足稽（見偵卷
    第34頁），可見當時車牌FS-728號車撞擊自行車之力道非鉅
    ；又依前揭現場照片、道路交通事故現場圖所示，被告駕駛
    車牌FS-728號車車頭左側下方與告訴人自行車後輪左側有車
    體擦痕，經比對後高度相符，而告訴人之自行車係車頭朝北
    倒在公園路由西往東方向車道之行人穿越道上，再參諸卷附
    中國醫藥大學附設醫院急診護理紀錄1 紙（見本院卷第18頁
    ）、前揭診斷證明書2 紙，告訴人受傷部位在頭部右側，其
    他部位沒有其他明顯外傷，足徵被告供述告訴人係騎乘自行
    車，沿公園路由東往西方向直行，行經公園路與文星路三岔
    路口時，欲左轉至文星路，在尚未完全穿越公園路由東往西
    方向車道時，車後輪左側遭被告所駕駛沿公園路由東往西方
    向車道行駛，行經公園路與文星路三岔路口之車牌FS-728號
    車車頭左側下方撞擊等情（見本院卷第106 頁反面至第107
    頁反面），應堪採信；再者，苟若告訴人以牽著自行車之方
    式行進，無論其站在自行車左側或右側，人車倒地時其身體
    下半部應會遭自行車壓住或碰撞自行車而受到外傷，本案告
    訴人則無此情，益見告訴人非以牽著自行車之方式行進，而
    係騎乘自行車時，遭被告駕駛之車牌FS-728號車撞及車後輪
    後，人車倒地時，告訴人以頭部著地，其騎乘之自行車則翻
    轉呈車頭朝北倒在公園路由西往東方向車道之行人穿越道上
    無訛。
三、按行經無號誌知交岔路口，應減速慢行，作隨時停車之準備
    ，道路交通安全規則第93條第1 項第2 款定有明文。次按交
    通事故多為意外事故，係過失犯，就被告應否負刑事責任，
    應以被告是否按其情節應注意，並能注意，而不注意為要件
    ，故被告於交通個案中是否構成刑事責任，並不以「誰撞誰
    」或「對方是否與有過失」為判斷標準，仍應就具體個案中
    ，駕駛人有否應注意之義務，能注意，卻疏未注意，作為認
    定有無過失之依據。被告為領有駕駛執照之駕駛人，有證號
    查詢汽車駕駛人1 紙在卷可憑（見偵卷第29頁），是其對於
    上開道路交通安全規則之規定，自應知悉瞭解並予以遵守。
    被告駕駛上開營業大客車，在行經上述路段時，自應依前開
    規定行駛，而上開車禍發生當時天候陰，日間自然光線，柏
    油路面乾燥、無缺陷，亦無障礙物，視距良好，此有上開道
    路交通事故調查報告表(一)在卷可稽，被告當時並無不能注意
    上開有關道路交通安全規則之情事，被告若能輔以充分之注
    意，並依規定遵守道路交通規則，即可避免本件車禍之發生
    ，但竟疏未注意，以致發生本件交通事故，致告訴人受有上
    揭傷害，是被告就本件車禍事故之發生具有過失，且其過失
    行為與告訴人之受傷結果間有相當因果關係。另經送臺灣省
    雲嘉區車輛行車事故鑑定委員會鑑定結果，亦認定被告駕駛
    民營大客車，行經無號誌交岔路口，未減速慢行，作隨時停
    車之準備，為肇事次因，有臺灣省雲嘉區車輛行車事故鑑定
    委員會嘉雲鑑0000000 字第1005802059號函1 紙在卷可佐（
    見偵卷第42頁），益見被告確有駕車不慎之過失駕駛行為明
    確。
四、末按過失傷害罪規範之目的，在處罰行為人因個人之過失而
    致他人受有傷害之行為，祇以行為人之有過失為致傷害之一
    原因為已足（司法院字第631 號解釋意旨參照）。被告雖供
    稱：伊承認撞到人有錯，但對方也要負責任，對方有違規在
    先等語，參以前揭臺灣省雲嘉區車輛行車事故鑑定委員會鑑
    定結果亦認：「告訴人騎乘自行車有行經無號誌交岔路口，
    左轉彎車未讓直行車先行之情形，為肇事主因。」然此僅屬
    量刑之參考及被告可否因此減免民事損害賠償額度，與被告
    過失犯行成立之要件無涉，仍不能因此解免被告過失傷害之
    責任，附此敘明。
五、綜上所述，被告上開自白核與事實相符，被告業務過失傷害
    之犯行，堪以認定，應依法論科。
六、論罪科刑之理由：
  (一)按刑法上所謂業務，係指個人基於其社會地位繼續反覆所執
    行之事務，包括主要業務及其附隨之準備工作與輔助事務在
    內（最高法院89年臺上字第8075號判例參照）。被告領有職
    業大客車駕駛執照，受僱於統聯公司，平時駕駛大客車為其
    主要工作內容等情，業據被告供述在案，並有前揭證號查詢
    汽車駕駛人在卷可考，被告為從事業務之人。核被告所為，
    係犯刑法第284 條第2 項前段之業務過失傷害罪。
  (二)被告於車禍發生後留在現場，並於警員據報到場未發覺肇事
    行為人前，即主動陳明自己係肇事者及陳述肇事經過，配合
    調查乙節，有雲林縣警察局交通事故肇事人自首情形紀錄表
    1 紙附卷可參（見警卷第28頁），足見被告係於未發覺犯罪
    前自首，而接受裁判，依刑法第62條前段規定，減輕其刑。
  (三)爰審酌被告前無犯罪紀錄，素行尚佳，有臺灣高等法院被告
    前案紀錄表1 紙在卷可參，衡以被告犯罪情節為肇事次因，
    ，其因過失造成告訴人受有前傷害，告訴代理人康萬富表示
    ：本來也不想針對被告，是希望被告督促統聯公司出面談論
    和解事宜；仍希望給予被告警惕，但量刑尊重法院，判被告
    1 至3 個月都沒有意見等語（見本院卷第74頁反面、第111
    頁），酌以被告因本身無力賠償告訴人所提出之賠償金額，
    代理被告所任職統聯公司負責談論賠償事宜之人員，因認告
    訴人提出之賠償金額過高，尚未能與告訴人成立調解，賠償
    告訴人所受損害等情，有本院100 年11月1 日準備程序筆錄
    在卷可稽（見本院卷第90頁反面、第91、93頁）；暨被告坦
    承犯行之犯後態度，高職肄業之智識程度（見偵卷第4 頁）
    ，自陳目前仍在統聯公司擔任司機，家中有80多歲之雙親、
    妻子及1 名18歲子女之家庭狀況，家中只有其1 人在工作，
    勉持之家庭經濟狀況（見偵卷第4 頁）等一切情狀，量處如
    主文所示之刑，並諭知易科罰金之折算標準，以示懲儆。至
    公訴人雖對被告具體求處有期徒刑3 月，惟經本院審酌上情
    ，認稍嫌過重，併予敘明。
據上論斷，應依刑事訴訟法第299 條第1 項前段、第273 條之1
第1 項，刑法第284 條第2 項前段、第62條前段、第41條第1 項
前段，刑法施行法第1 條之1 第1 項、第2 項前段，判決如主文
。
本案經檢察官何宗霖到庭執行職務。
中    華    民    國    100   年    11    月    23    日
                  刑事第三庭    法  官  陳雅琪
以上正本證明與原本無異。
如不服本判決應於收受判決後10日內向本院提出上訴書狀，並應
敘述具體理由；其未敘述上訴理由者，應於上訴期間屆滿後20日
內向本院補提理由書（均須按他造當事人之人數附繕本）。「切
勿逕送上級法院」。
                                書記官  顏錦清
中    華    民    國    100   年    11    月    23    日
附錄本判決論罪科刑法條全文：
刑法第284條
因過失傷害人者，處6 月以下有期徒刑、拘役或5 百元以下罰金
，致重傷者，處1 年以下有期徒刑、拘役或5 百元以下罰金。
從事業務之人，因業務上之過失傷害人者，處1 年以下有期徒刑
、拘役或1 千元以下罰金，致重傷者，處3 年以下有期徒刑、拘
役或2 千元以下罰金。